臺灣桃園地方法院民事裁定
110年度消債更字第329號
聲  請  人  
即  債務人  李昱璋  
代  理  人  蔡佩儒律師(法律扶助律師)
上列當事人因消費者債務清理事件聲請更生，本院裁定如下：
    主  文
債務人甲○○自民國111年3月29日上午10時起開始更生程序。
命司法事務官進行本件更生程序。
    理  由
一、按債務人不能清償債務或有不能清償之虞者，得依消費者債
    務清理條例所定更生或清算程序，清理其債務；債務人無擔
    保或無優先權之本金及利息債務總額未逾新臺幣（下同）1,
    200萬元者，於法院裁定開始清算程序或宣告破產前，得向
    法院聲請更生；法院開始更生程序之裁定，應載明其年、月
    、日、時，並即時發生效力，消費者債務清理條例（下稱消
    債條例）第3條、第42條第1項及第45條第1項分別定有明文
    。又按債務人對於金融機構負債務者，在聲請更生或清算前
    ，應向最大債權金融機構請求協商債務清償方案，或向其住
    、居所地之法院或鄉、鎮、市、區調解委員會聲請債務清理
    之調解，同條例第151條第1項規定甚明。
二、聲請意旨略以：聲請人即債務人甲○○前積欠金融機構債務無
    法清償，於民國110年6月3日聲請消費者債務清理法院前置
    調解，然調解不成立，顯有不能清償債務之情事，且未經法
    院裁定開始清算程序或宣告破產，爰聲請裁定准予更生等語
    。
三、經查：
  ㈠關於前置協商部分：
　　聲請人前以其有不能清償債務情事，向本院聲請債務清理前
    置調解，經本院以110年度司消債調字第297號調解事件受理
    在案，嗣經本院司法事務官於110年8月17日開立調解不成立
    證明書等情，業經本院依職權調取上開調解案卷查明無訛，
    是聲請人確已依消債條例第151條第1項、第153之1條之規定
    ，於聲請更生前聲請法院調解，本院自得斟酌該調解案卷中
    所提出之資料及調查之證據，再綜合聲請人目前全部收支及
    財產狀況，評估是否已達不能維持最低生活條件，而有不能
    清償債務或有不能清償之虞之情形。
  ㈡關於聲請人之債務情形：
    本院前函詢全體債權人陳報截至110年6月2日為止之債權數
    額，經合作金庫資產管理股份有限公司陳報債權總額為467,
    782元（調解卷第59頁）、中華電信股份有限公司陳報債權
    總額為15,791元（調解卷第66頁）、衛生福利部中央健康保
    險署陳報債權總額為3,624元（調解卷第67頁）、聯邦商業
    銀行股份有限公司陳報債權總額為311,436元（調解卷第69
    頁）、桃園市政府交通事件裁決處陳報債權總額為10,500元
    （調解卷第72頁）、玉山商業銀行股份有限公司陳報債權總
    額為60,601元、142,379元（調解卷第84頁）、中國信託商
    業銀行股份有限公司陳報債權總額為831,940元（調解卷第8
    6頁）、勞動部勞工保險局陳報債權總額為104,264元（調解
    卷第88、89頁）、滙誠第二資產管理股份有限公司陳報債權
    總額為15,499元（調解卷第90頁）、新加坡商艾星國際有限
    公司台灣分公司陳報債權總額為18,073元（調解卷第96頁）
    、遠東國際商業銀行股份有限公司彙整金融機構債權表，其
    債權總額為660,451元，金融機構對外債權總額為2,006,807
    元（調解卷第110頁）；姜徐翠貞未具狀陳報債權，依聲請
    人債權人清冊記載其債權額為106萬元（調解卷第11、26頁
    ），上開債權總計為3,702,340元（計算式：金融機構對外
    債權總額2,006,807元＋467,782元＋15,791元＋＋3,624元＋10,5
    00元＋104,264元＋15,499元＋18,073元＋106萬元）。
  ㈢關於聲請人之財產及收入：
    ⒈依聲請人所提財產及收入狀況說明書、全國財產稅總歸戶
      財產查詢清單、機車行照及保單資料（調解卷第7、27、2
      8頁；更生卷第45頁），顯示聲請人名下有機車2部及保單
      1份（聲請人陳報年繳保費51,779元、解約金20,150元，
      更生卷第19頁），此外並無任何財產。
    ⒉另其收入來源部分：
      ①聲請人聲請更生前2年期間即108年6月至110年5月止之收
        入情形，聲請人主張其於108年6月至109年1月任職大陸
        地區醫美顧問，每月薪資34,000元；109年2月至同年11
        月無工作收入；109年12月至110年5月任職長照機構，
        領取薪資各20,355元、35,677元、13,556元、27,904元
        、27,904元、25,958元等語，並據提出107年、108年度
        綜合所得稅各類所得資料清單、勞工保險被保人投保資
        料表、收入證明切結書、薪資帳戶明細、薪資明細單等
        件為證（調解卷第30至35頁；更生卷第22至30頁）。惟
        110年3月至5月應以其每月應領薪資3萬元計算，而非以
        扣除午餐費、勞健保費後之薪資計算，因此部分金額核
        屬聲請人每月必要支出，故應認聲請人於更生前2年期
        間之收入所得為431,588元（計算式：34,000元×8個月＋
        20,355元＋35,677元＋13,556元＋3萬元×3個月）。
      ②另聲請更生後，聲請人陳報仍任職於長照機構，月薪27,
        904元云云（調解卷7、78頁）。然聲請人於110年3月至
        10月應領薪資應為3萬元，110年11月調漲為32,000元，
        有薪資明細在卷為憑（更生卷28至36頁），可認27,904
        元係扣除勞健保、午餐費等必要支出後的薪資，既然聲
        請人已有提列每月必要支出，故本院認應以32,000元為
        聲請人聲請更生後每月可處分所得。
  ㈣關於聲請人之必要支出：
    ⒈按債務人必要生活費用，以最近一年衛生福利部或直轄市
      政府所公告當地區每人每月最低生活費1.2倍定之；受扶
      養者之必要生活費用，準用第1項規定計算基準數額，並
      依債務人依法應負擔扶養義務之比例認定之。前2項情形
      ，債務人釋明更生期間無須負擔必要生活費用一部或全部
      者，於該範圍內，不受最低數額限制；債務人證明確有必
      要支出者，不受最高數額及應負擔比例之限制，消債條例
      第64條之2定有明文。查聲請人主張其每月必要支出為18,
      337元（調解卷第7、78頁），與衛生福利部公告110年度
      桃園市每人每月最低生活費15,281元之1.2倍即18,337元
      相符，應為准許。
    ⒉聲請人另主張扶養母親每月支出5,000元部分（調解卷第7
      、78頁），已提出戶籍謄本為證（更生卷第38頁），而聲
      請人母親高齡84歲（26年5月生）名下無財產、所得，應
      有受扶養必要，亦經本院調取聲請人母親稅務電子閘門財
      產所得調件明細在卷可佐（個資卷）。本院審酌聲請人母
      親居住於臺北市，且受扶養人生活較為單純，故依111年
      臺北市每人每月最低生活費1.2倍之7成為標準計算為15,6
      93元（18,682元×1.2×70％＝15,693元）為限，又聲請人陳
      報其母親每月領取老人津貼3,500元及扶養義務人合計3人
      等情（調解卷第7頁），是應認聲請人所負擔母親扶養費
      以4,064元【（15,693元－3,500元）÷3＝4,064元，元以下
      四捨五入】為合理，逾此部分應予剔除。
    ⒊聲請人又主張每月支出1名未成年子女（96年10月生）扶養
      費1萬元等語（調解卷第7、78頁），並提出子女之戶籍謄
      本、107、108年度綜合所得稅各類所得資料清單、全國財
      產稅總歸戶財產查詢清單為證為證（調解卷第80至82頁）
      。本院衡諸子女尚在學之生活較為單純，且多依附父母生
      活，爰依上開111年度桃園市每人每月最低生活費1.2倍之
      7成為標準計算每名子女扶養費，則為12,836元（計算式
      ：18,337元×70％＝12,836元）為適當。又聲請人應與其配
      偶共同分擔未成年子女之扶養費，是聲請人主張支出子女
      扶養費以6,418元（計算式：12,836元÷2＝6,418元）為宜
      ，逾此部分，則為無理由。
    ⒋綜上，聲請人每月必要支出應為28,819元（個人必要支出1
      8,337元＋母親扶養費4,064元＋子女扶養費6,418元）。
  ㈤從而，聲請人以上開收入扣除必要支出後，每月應有餘額3,1
    81元（計算式：32,000元－28,819元）可供清償債務，惟其
    無擔保或無優先權債務總額，倘以其每月所餘3,181元清償
    債務，需逾96年始得清償完畢（計算式：3,702,340元÷3,18
    1元÷12個月），堪認聲請人之收入及財產狀況，有藉助更生
    制度調整其與債權人間權利義務關係之必要，自應許聲請人
    得藉由更生程序清理債務。
四、綜上所述，聲請人係消費者，已達不能清償債務之程度，經
    消費者債務清理調解不成立，而查無消債條例第6條第3項、
    第8條或第46條各款所定應駁回更生聲請之事由，則其聲請
    ，應屬有據，爰裁定准許，並依同條例第16條第1項規定，
    命司法事務官進行更生程序如主文。
五、依消債條例第11條第1項、第45條第1項、第16條第1項，裁
    定如主文。
中　　華　　民　　國　　111 　年　　 3　　月　　 29　 日
                  民事第三庭    法　官　吳佩玲
以上正本係照原本作成。
本裁定不得抗告。
本裁定業已於111年3月29日上午10時公告。
中　　華　　民　　國　　111 　年　　 3　　月　　 29　 日
                                書記官　龍明珠